臺灣桃園地方法院民事簡易判決
111年度壢簡字第1545號
原      告  鍾嘉芳  

被      告  黃永海  
上列當事人間請求確認本票債權不存在事件，本院於民國111年1
1月16日言詞辯論終結，判決如下：
　　主    文
一、確認被告持有如附表所示本票，對原告之本票債權不存在。
二、被告應將附表所示本票返還原告。
三、訴訟費用新臺幣（下同）1,000元由被告負擔。
    事實及理由
壹、程序部分
一、按民事訴訟法第247條第1項前段規定：「確認法律關係成立
    或不成立之訴，非原告有即受確認判決之法律上利益者，不
    得提起之。」該條所謂即受確認判決之法律上利益，係指因
    法律關係之存否不明確，致原告在私法上之地位有受侵害之
    危險，而此項危險得以對於被告之確認判決除去之者而言。
二、本件被告雖於本院言詞辯論期日陳稱其執有附表所示本票（
    下稱系爭本票）已因泡水而破損。然被告前執系爭本票，聲
    請本院裁定准予強制執行，業經本院以111年度票字第2140
    號民事裁定（下稱系爭本票裁定）准予強制執行，有系爭本
    票裁定附卷為憑（參見本院卷第6頁），並經本院依職權調
    取該系爭本票裁定事件卷宗核閱無訛。是被告既持有系爭本
    票裁定，隨時得向法院聲請執行原告名下財產，原告既否認
    系爭本票債權存在，顯然兩造就本件本票債權存在與否已發
    生爭執，如不訴請確認，原告在私法上之地位將有受侵害之
    危險，參諸首開說明，原告提起本件確認之訴以排除此項危
    險，於法有據，合先敘明。
貳、實體部分
一、原告主張
　　其沒有簽過系爭本票，且其從未居住於系爭本票裁定上所記
    載之居所地等語。並聲明：（一）確認被告所持有之系爭本
    票，對原告之票據債權不存在。（二）被告應將系爭本票返
    還原告。
二、被告答辯
　　系爭本票係受讓自訴外人王菜燕，且系爭本票正本因泡水而
    破損，故其已撤回系爭本票裁定之聲請等語。
三、本院得心證之理由
（一）按當事人主張有利於己之事實者，就其事實有舉證之責任
      。民事訴訟法第277條前段定有明文。次按在票據上簽名
      者，依票上所載文義負責，票據法第5 條固定有明文，惟
      票據債務人應依票據文義負責，以該債務人在票據上簽名
      或蓋章為前提（最高法院65年台上字第2030號判例意旨參
      照）。又票據為無因證券，僅就票據作成前之債務關係，
      無庸證明其原因而已，至該票據本身是否真實，即是否為
      發票人所作成，仍應由執票人負舉證之責（最高法院50年
      台上字第1659號判決意旨參照）。是發票人主張本票係偽
      造，對執票人提起確認本票係偽造或本票債權不存在之訴
      者，應由執票人就本票為真正之事實，先負舉證責任。
（二）查本件原告主張系爭本票非其簽發，則依上開說明，被告
      即應舉證證明系爭本票上發票人欄之原告簽名為真正。然
      被告僅稱系爭本票係受讓自訴外人王菜燕，且系爭本票正
      本因泡水而破損，並未提出任何證據證明系爭本票上之原
      告簽名為真正，則依上揭規定，應認系爭本票非原告所簽
      發，則系爭本票對原告之本票債權，即不存在，原告並得
      請求被告返還系爭本票。
四、綜上所述，被告既無法舉證證明系爭本票上原告之簽名為原
    告所親簽，則原告就系爭本票自不負發票人責任。從而，原
    告訴請確認被告所持有系爭本票對原告之票據債權不存在，
    並請求被告返還系爭本票，為有理由，應予准許。
五、訴訟費用負擔之依據：民事訴訟法第78條。並依職權確定訴
    訟費用額如主文第3項所示。　　　　
中　　華　　民　　國　　111 　年　  12　　月　　 2　　日
                  中壢簡易庭      法  官  周仕弘
以上為正本係照原本作成。
如不服本判決，應於送達後20日內，向本院提出上訴狀並表明上
訴理由，如於本判決宣示後送達前提起上訴者，應於判決送達後
20日內補提上訴理由書（須附繕本）。
如委任律師提起上訴者，應一併繳納上訴審裁判費。
中　　華　　民　　國　　111 　年　  12　　月　　 2　　日
                                  書記官  巫嘉芸
附表
發票日 發票名義人 票面金額 票據號碼 民國109年7月19日 鍾嘉芳 5萬元 CH793624